臺灣宜蘭地方法院刑事判決
110年度訴字第433號
公  訴  人  臺灣宜蘭地方檢察署檢察官
被      告  葉鎂潔



上列被告因違反洗錢防制法等案件，經檢察官蔡豐宇提起公訴（
109年度偵字第7036號、110年度偵字第4116、6701、7419號），
本院判決如下：
    主  文
葉鎂潔幫助犯洗錢防制法第十四條第一項之洗錢罪，處有期徒刑
叁月，併科罰金新臺幣貳萬元，罰金如易服勞役，以新臺幣壹仟
元折算壹日。
    犯罪事實
一、葉鎂潔預見交付自己之金融帳戶存摺、金融卡及密碼與他人
    使用，該金融帳戶可能因此遭他人自行或轉由詐欺集團成員
    用供實行詐欺取財犯罪，並供收受、提領詐得之款項使用，
    以達掩飾或隱匿特定犯罪所得來源、去向及所在，因此產生
    遮斷金流以逃避國家追訴、處罰之效果，竟基於容認該結果
    發生，亦不違背其本意之不確定幫助詐欺取財及洗錢犯意，
    於民國109年9月23日晚間8時16分許前之某日某時許，在不
    詳處所，將其所申辦之聯邦商業銀行帳號000000000000號帳
    戶（下稱聯邦銀行帳戶）、國泰世華商業銀行帳號00000000
    0000號帳戶（下稱國泰世華銀行帳戶）及第一商業銀行帳號
    00000000000號帳戶（下稱第一銀行帳戶）之存摺、金融卡
    及密碼，交付其友人陳彥名使用，陳彥名再交付由潘羿、劉
    家豪及王定燁所組成之詐騙集團成員使用。嗣該詐欺集團成
    員取得上開帳戶之存摺、金融卡及密碼後，基於意圖為自己
    不法之所有而詐欺取財、洗錢之犯意，分別於如附表所示之
    時間，以如附表所示之方式詐欺古靜芸、古紜菲、張國順、
    孟庭瑄，致渠等陷於錯誤，分別於如附表所示之匯款時間，
    將如附表所示之金額匯款至被告上開帳戶，而上開匯入之款
    項旋遭提領，因此產生遮斷金流使該詐欺集團成員得以逃避
    國家追訴、處罰之效果。嗣經古靜芸、古紜菲、張國順、孟
    庭瑄報警處理，始循線查悉上情。
二、案經古靜芸、古紜菲、張國順、孟庭瑄訴由宜蘭縣政府警察
    局羅東分局報告臺灣宜蘭地方檢察署檢察官偵查起訴。
    理  由
壹、程序部分：
    按被告以外之人於審判外之陳述，雖不符刑事訴訟法第159
    條之1至第159條之4之規定，而經當事人於審判程序同意作
    為證據，法院審酌該言詞陳述或書面陳述作成時之情況，認
    為適當者，亦得為證據。當事人、代理人或辯護人於法院調
    查證據時，知有刑事訴訟法第159條第1項不得為證據之情形
    ，而未於言詞辯論終結前聲明異議者，視為有前項之同意，
    刑事訴訟法第159條之5定有明文。查本判決所引用以下被告
    以外之人於審判外作成之相關供述證據（包含書面陳述），
    雖均屬傳聞證據，惟公訴人、被告於本院準備程序、審判期
    日均表示無意見而不予爭執（本院卷第41頁、第54頁），亦
    未於言詞辯論終結前聲明異議，本院審酌上開證據資料製作
    時之情況，尚無違法不當及證明力明顯過低之瑕疵，亦認為
    以之作為證據應屬適當，故認前揭證據資料均有證據能力。
    至其餘所引用之非供述證據，本院亦查無違反法定程序取得
    之情形，亦均認具有證據能力，首予敘明。
貳、實體部分：
一、訊據被告固坦承有申請上開帳戶，並領得存摺、金融卡及密
    碼之事實不諱，惟矢口否認有何幫助洗錢及詐欺取財犯行，
    辯稱：伊所申辦上開帳戶之存摺、金融卡及密碼，遭其友人
    陳彥名拿走，伊後來才知道陳彥名將上開帳戶交付他人使用
    ，就已經來不及了云云。經查：
  ㈠前揭詐欺集團成員確有取得被告上開帳戶之存摺、金融卡及
    密碼，進而以上開帳戶作為詐欺告訴人等匯款之用，且告訴
    人等匯入上開帳戶之款項旋遭提領等情，有被告上開聯邦銀
    行開戶基本資料及存款往來交易明細（109年度偵字第7036
    號卷第15至17頁；110年度偵字第7419號卷第15至17頁）、
    國泰世華銀行開戶基本資料及存款往來交易明細（110年度
    偵字第4116號卷第21至22頁；110年度偵字第6701號卷第12
    至13頁）、第一銀行開戶基本資料及存款往來交易明細（11
    0年度偵字第6701號卷第15至18頁）及如附表「證據」欄所
    示之各項證據各1份附卷可稽，應堪認定為真實。
　㈡被告固以首揭情詞為辯。然查，參諸被告初於109年間警詢及
    偵查中供稱：伊於109年9月初某日，因網路求職需要，而將
    上開聯邦銀行、國泰世華銀行及第一銀行帳戶之存摺、金融
    卡及密碼交付他人等語（109年度偵字第7036號卷第7頁、第
    38頁），嗣於110年間警詢及偵查中改稱：伊係將上開聯邦
    銀行、國泰世華銀行及第一銀行帳戶之存摺、金融卡及密碼
    交付其友人陳彥名，後來陳彥名好像交給劉家豪，因為伊交
    付給陳彥名時，陳彥名有說要借給劉家豪等語（110年度偵
    字第4116號卷第9頁；110年度偵字第6701號卷第6頁；109年
    度偵字第7036號卷第41至42頁），再於本院審理時翻異前詞
    改稱：伊所申辦上開帳戶之存摺、金融卡及密碼，遭其友人
    陳彥名拿走，伊後來才知道陳彥名將上開帳戶交付他人使用
    ，就已經來不及了云云（本院卷第41頁、第60頁），足見被
    告就其於上揭時、地所為之重要情節，顯存前後反覆、避重
    就輕之處，則被告首揭所辯情詞是否堪信，已非無疑。此外
    ，就取得被告帳戶存摺、金融卡及密碼之詐欺集團而言，該
    詐欺集團既利用該帳戶作為收取騙得款項之工具，且確有被
    害人因受騙而匯款至上開帳戶，衡情該詐欺集團當無可能選
    擇隨時可能遭帳戶所有人掛失而無法使用之帳戶作為收取款
    項之用，否則，倘該詐欺集團未及實施詐欺犯行，甚者已實
    施詐欺犯行而未及提領詐得款項前，該帳戶所有人已先行將
    帳戶掛失，則該詐欺集團豈非徒勞無功、一無所獲，俱徵被
    告首揭所辯悖於常理，殊難採信為真實。從而，上開帳戶之
    存摺、金融卡及密碼，係被告交付案外人陳彥名，再由陳彥
    名交付案外人劉家豪，進而交由該詐騙集團成員使用一情，
    堪以認定。被告上開所辯伊所申辦上開帳戶之存摺、金融卡
    及密碼，遭其友人陳彥名拿走，伊後來才知道陳彥名將上開
    帳戶交付他人使用，就已經來不及了云云，尚與前揭事證所
    示情節不符，洵屬犯後飾卸之詞，委無足採。
　㈢按刑法上之故意，分為直接故意與不確定故意（間接故意）
    ，所謂不確定故意，係指行為人對於構成犯罪之事實，預見
    其發生而其發生並不違背其本意者，刑法第13條第2項定有
    明文。又金融機構開立之帳戶為個人理財之工具，申請開設
    存款帳戶並無特殊資格限制，一般民眾皆能自由申請，亦可
    同時在不同金融機構申請多數存款帳戶使用，且該等帳戶有
    一定金融交易目的及識別意義，具高度專有性，一般人皆有
    妥為保管帳戶資料，防止他人任意使用之認識，縱因特殊情
    況有交付他人使用之需，亦必會深入瞭解用途後再行提供他
    人使用，此為事理之常，且依社會生活經驗，一般人申請設
    立銀行帳戶使用並無困難之處，故無使用他人帳戶之必要，
    佐以近年來利用人頭帳戶詐騙之案件層出不窮，媒體及政府
    無不大力宣導，提醒注意，若不以自己名義申請開立帳戶使
    用，反向他人蒐集或收購帳戶資料，帳戶所有人應可預見其
    目的係為用以利用各種方式從事詐欺取財等財產上犯罪。衡
    以被告為本件犯行時已年屆25歲，並具高職畢業之智識程度
    ，且已有9年工作經驗等情，業據被告於偵查中供述綦詳（1
    09年度偵字第7036號卷第38頁背面），並有被告個人基本資
    料1份在卷可參（本院卷第17頁），堪認為一智慮成熟，具
    有相當社會經驗之成年人，對於前揭詐欺集團成員取得其所
    申辦之上開帳戶資料，可能用於詐欺取財及洗錢犯罪一節，
    難謂沒有預見。從而，被告於本件犯罪行為時確存幫助詐欺
    取財及洗錢之不確定故意，亦堪認定。
  ㈣綜上，被告所辯核與事證不符，無足採信。本件事證已臻明
    確，被告犯行堪以認定，應依法論科。
二、核被告所為，係犯刑法第30條第1項、第339條第1項之幫助
    詐欺取財罪及刑法第30條第1項、洗錢防制法第2條第1款、
    第2款、第14條第1項之幫助洗錢罪。被告以一幫助行為，使
    詐欺集團成員對告訴人等為詐欺取財行為及洗錢行為，係以
    一行為而觸犯數罪名，為想像競合犯，依刑法第55條之規定
    ，應從一重之幫助洗錢罪處斷。又被告之行為僅止於幫助，
    爰依刑法第30條第2項之規定，按正犯之刑減輕之。爰審酌
    被告前無任何犯罪科刑前案紀錄，有臺灣高等法院被告前案
    紀錄表1份附卷可參，品行尚可，及其提供金融帳戶與他人
    使用，致使社會正常交易安全受有相當之影響，使犯罪追查
    趨於複雜，及間接助長詐欺及洗錢犯罪，並使告訴人等因此
    受有如附表所示金額之財物損失之犯罪所生危險及損害，並
    兼衡其家庭經濟情形為小康之生活狀況，高職畢業之智識程
    度，暨犯後未見悔悟之態度等一切情狀，量處如主文所示之
    刑，併科罰金部分並諭知如易服勞役之折算標準。至未扣案
    之被告所有供本案犯罪所用之上開金融帳戶之存摺及金融卡
    ，均為吾人日常生活用品，且該等物品可隨時停用、掛失補
    辦，尚與可反覆用供犯罪所用之物有間，足徵縱予宣告沒收
    亦無以達成犯罪預防之效用，應認欠缺刑法上之重要性，爰
    不予宣告沒收；另本件尚乏積極證據證明被告確因本件犯罪
    而有所得，自無從宣告沒收，附此敘明。　　
據上論斷，應依刑事訴訟法第299條第1項前段，洗錢防制法第2
條第1款、第2款、第14條第1項，刑法第11條前段、第30條、第3
39條第1項、第55條、第42條第3項前段，刑法施行法第1條之1第
1項，判決如主文。
本案經檢察官吳志成到庭執行職務。
中　　華　　民　　國　　111 　年　　3 　　月　　9 　　日
                  刑事第二庭審判長法  官  黃永勝
　　　　　　　　　　　　　　　　　法  官  陳盈孜  
　　　　　　　　　　　　　　　　　法  官  劉致欽
以上正本證明與原本無異。
如不服本判決，應於收受送達後20日內向本院提出上訴書狀，並
應敘述具體理由。其未敘述上訴理由者，應於上訴期間屆滿後20
日內向本院補提理由書（均須按他造當事人之人數附繕本）「切
勿逕送上級法院」。
                                  書記官 魏翊洳
中　　華　　民　　國　　111 　年　　3 　　月　　9 　　日
附錄本案論罪科刑法條：
洗錢防制法第14條
有第二條各款所列洗錢行為者，處7年以下有期徒刑，併科新臺
幣5百萬元以下罰金。
前項之未遂犯罰之。
前二項情形，不得科以超過其特定犯罪所定最重本刑之刑。
中華民國刑法第339條
（普通詐欺罪）
意圖為自己或第三人不法之所有，以詐術使人將本人或第三人之
物交付者，處5年以下有期徒刑、拘役或科或併科50萬元以下罰
金。
以前項方法得財產上不法之利益或使第三人得之者，亦同。
前二項之未遂犯罰之。
附表：
編號 被害人 詐欺方式 匯款時間及金額  證據 備註 1 古靜芸 詐欺集團成員於109年9月間某日起，以LINE向古靜芸佯稱可參與網路平台拜爾德投資計畫，獲利頗豐云云，致古靜芸陷於錯誤，依該詐欺集團成員之指示匯款。 109年9月25日下午5時35分許，匯款新臺幣（下同）6萬元至葉鎂潔所有之上開聯邦銀行帳戶。  ⑴證人即告訴人古靜芸於警詢中之證述(109年度偵字第7036號卷第9至12頁）。 ⑵告訴人古靜芸匯款之交易紀錄1份(109年度偵字第7036號卷第25頁）。 ⑶LINE通訊內容及網路平台交易紀錄翻拍照片7張(109年度偵字第7036號卷第22至25頁）。  2 古紜菲 詐欺集團成員於109年9月間某日起，以LINE向古紜菲佯稱可參與網路平台拜爾德投資計畫，獲利頗豐云云，致古紜菲陷於錯誤，依該詐欺集團成員之指示匯款。 109年9月26日晚間10時7分許，匯款15,000元至葉鎂潔所有之上開國泰世華銀行帳戶。  ⑴證人即告訴人古紜菲於警詢中之證述(110年度偵字第4116號卷第11至12頁、第14頁）。 ⑵告訴人古紜菲匯款之交易紀錄1份(110年度偵字第4116號卷第16頁）。  3 張國順 詐欺集團成員於109年9月間某日起，以IG向張國順佯稱可參與網路平台發現金融投資計畫，獲利頗豐云云，致張國順陷於錯誤，依該詐欺集團成員之指示匯款。  109年9月23日晚間8時16分許，匯款20萬元至葉鎂潔所有之上開國泰世華銀行帳戶。   ⑴證人即告訴人張國順於警詢中之證述(110年度偵字第6701號卷第7至8頁）。 ⑵告訴人張國順匯款之交易紀錄3份(110年度偵字第6701號卷第24至25頁）。 ⑶IG通訊內容及網路平台交易紀錄翻拍照片6張(110年度偵字第6701號卷第22至23頁、第27頁）。      109年9月25日下午1時55分許，匯款20萬元至葉鎂潔所有之上開國泰世華銀行帳戶。       109年9月28日下午2時33分許，匯款10萬元至葉鎂潔所有之上開第一銀行帳戶。    4 孟庭瑄 詐欺集團成員於109年9月間某日起，以LINE向孟庭瑄佯稱可參與網路平台拜爾德投資計畫，獲利頗豐云云，致孟庭瑄陷於錯誤，依該詐欺集團成員之指示匯款。 109年9月25日下午6時55分許，匯款17,000元至葉鎂潔所有之上開聯邦銀行帳戶。  ⑴證人即告訴人孟庭瑄於警詢中之證述(110年度偵字第7419號卷第11至12頁）。